臺灣高等法院臺中分院刑事判決　　　　100年度上易字第995號
上　訴　人
即　被　告　吳凌俊
　　　　　　羅振源
上列上訴人因竊盜等案件，不服臺灣苗栗地方法院100 年度易字
第382號中華民國100年6 月13日第一審判決（起訴案號：臺灣苗
栗地方法院檢察署100年度偵字第774、1334、1174、2302、2388
號），提起上訴，本院判決如下：
    主  文
上訴駁回。
    理  由
一、按刑事訴訟法第350條、第361條、第362條、第367條規定，
    不服地方法院之第一審判決而上訴者，須提出上訴書狀，並
    應敘述具體理由，為上訴必備之程式；其所提出之書狀未敘
    述上訴理由，或僅曾以言詞陳述上訴理由者，均應於上訴期
    間屆滿後20日內補提理由書於第一審法院。第一審法院經形
    式審查，認逾期未補提上訴理由者，應定期間先命補正；逾
    期未補正者，為上訴不合法律上之程式，應以裁定駁回。倘
    已提出上訴理由，但所提非屬具體理由者，則由第二審法院
    以上訴不合法律上之程式，判決駁回。而所謂具體理由，必
    係依據卷內既有訴訟資料或提出新事證，指摘或表明第一審
    判決有何採證認事、用法或量刑等足以影響判決本旨之不當
    或違法，而構成應予撤銷之具體事由，始克當之（例如：依
    憑證據法則具體指出所採證據何以不具證據能力，或依憑卷
    證資料，明確指出所為證據證明力之判斷如何違背經驗、論
    理法則）；倘僅泛言原判決認定事實錯誤、違背法令、量刑
    失之過重或輕縱，而未依上揭意旨指出具體事由，或形式上
    雖已指出具體事由，然該事由縱使屬實，亦不足以認為原判
    決有何不當或違法者（例如：對不具有調查必要性之證據，
    法院未依聲請調查亦未說明理由，或援用證據不當，但除去
    該證據仍應為同一事實之認定），皆難謂係具體理由，俾與
    第二審上訴制度旨在請求第二審法院撤銷、變更第一審不當
    或違法之判決，以實現個案救濟之立法目的相契合，並節制
    濫行上訴（最高法院97年度臺上字第892 號判決意旨參照）
    。又理由是否具體，則屬第二審法院審查之範圍，不在命補
    正之列，亦即上訴書狀已記載理由，並有具體之敘述時，其
    上訴既屬合法，第二審法院固應就其理由之是否可取，為實
    體之審理及判斷；如認其上訴書狀雖記載理由，但並未具體
    敘述時，則無須再命補正，可逕認其上訴不合法，以判決駁
    回之（最高法院97年度臺上字第6485號、99年度臺上字第35
    01號判決意旨參照）。
二、本案上訴人即被告（下稱被告）吳凌俊、羅振源不服原審判
    決提起上訴，其等上訴狀所載理由略以：被告吳凌俊因家境
    清寒、誤交損友，為補貼家用迫於無奈始一再犯案，犯後已
    賠償或修復所竊取之電纜線，被告尚有雙親有待扶養，且有
    正當工作，並非以行竊維生或有竊盜之習慣，被告坦承全部
    竊盜犯行，爰請鈞院撤銷原判決諭知強制工作3 年之部分；
    被告羅振源有正當工作，當天係因吳凌俊邀約，始臨時請假
    前往幫忙把風，被告犯後已深知悔悟，不想因此案再失去工
    作，且家中尚有胃癌之母親亟需照顧，請鈞院撤銷原判決，
    從輕量刑，給予被告易科罰金之機會云云。
三、經查：刑罰之量定，屬法院自由裁量之職權行使，應審酌刑
    法第57條所列各款事由及一切情狀，為酌量輕重之標準，並
    非漫無限制；量刑輕重係屬事實審法院得依職權自由裁量之
    事項，苟已斟酌刑法第57條各款所列情狀而未逾越法定刑度
    ，不得遽指為違法；且在同一犯罪事實與情節，如別無其他
    加重或減輕之原因，下級審量定之刑，亦無過重或失輕之不
    當情形，則上級審法院對下級審法院之職權行使，原則上應
    予尊重（最高法院72年臺上字第6696號、75年臺上字第7033
    號判例及85年度臺上字第2446號判決意旨參照）。又「十八
    歲以上之竊盜犯、贓物犯，有犯罪之習慣者，得於刑之執行
    前，令入勞動場所強制工作。」「依本條例所為之保安處分
    及其期間，由法院以判決諭知。」竊盜犯贓物犯保安處分條
    例第3條第1項第1款、第4條分別定有明文。原審以被告吳凌
    俊先後觸犯多次竊盜、加重竊盜及未指定犯人誣告罪等罪；
    被告羅振源觸犯攜帶兇器竊盜未遂罪之罪證明確，審酌被告
    吳凌俊前有多次竊盜前科，其96年間之單一竊盜犯行已經判
    處有期徒刑10月，並有偽造文書、施用毒品等前科，其所為
    竊取電纜線之犯行，造成被害人生活上、工作上極大之困擾
    ，且使被害人必須支出龐大之修復費用，及其為逃避追查，
    而謊報竊案致虛耗警力，惟被告犯後坦承犯行等一切情狀，
    分別量處有期徒刑10月、10月、8 月、10月、8月、10月、4
    月，並定其應執行之刑為有期徒刑4年6月；被告羅振源前有
    竊盜前科，曾經判處有期徒刑8 月，其所為造成被害人極大
    之困擾，惟犯後坦承犯行等一切情狀，量處有期徒刑7 月。
    原審顯係分別本於被告2 人之責任為基礎，並已具體斟酌刑
    法第57條所列情形而為量定，未有偏執一端而有失之過重之
    情事，且被告2 人上訴所指業已誠心改過等語，原審亦已審
    酌。併敘明被告吳凌俊現年29歲，非無工作能力，其前因犯
    竊盜罪，先後經原審法院以94年訴字第244 號一案判處有期
    徒刑6月；96年易字第584號一案判處有期徒刑9 月、4月（2
    罪）；96年易字第740號一案判處有期徒刑7月；96年易字第
    1200號一案判處有期徒刑10月、8月（2罪），甫於99年7月9
    日執行完畢，又短時間內再犯本件6 次竊盜犯行，足見被告
    確有犯罪之習慣，且堪認其經多次刑之宣告及執行仍無法戒
    除竊盜惡習，而認另有諭知強制工作以戒絕其竊盜之習慣，
    依最高法院上開判例、判決意旨及規定，即不得遽指為違法
    。另原審法院書記官曾以電話詢問被害人黃良華、林盈勇、
    許夏菁、邱昌宏、呂錦芳等人：被告有無賠償你任何損失？
    均達稱：沒有等語，有原審法院電話紀錄表5 紙附卷可稽（
    見原審卷第32頁至第36頁），是被告吳凌俊所稱犯後業已賠
    償被害人或已修復電纜線云云，並無所據，實難採信。至於
    被告2 人上訴提及其家屬之情況等情，固值同情，然並非法
    院量刑時應具體斟酌之事由，是原審量刑實無過重或諭知強
    制工作不當之情形。
四、綜上所述，本院依形式上觀察認原審判決認事用法並無違法
    或不當之處，量刑亦屬妥適，被告上訴理由並未依據卷內既
    有訴訟資料或提出新事證，指摘或表明第一審判決有何採證
    認事、用法或量刑等足以影響判決本旨之不當或違法，而構
    成應予撤銷之具體事由，自非屬得上訴第二審之具體理由。
    依上揭法律規定及判決意旨，被告提起之第二審上訴不合法
    律上程式，爰不經言詞辯論，判決駁回上訴。
據上論斷，應依刑事訴訟法第367條前段、第372條，判決如主文
。
中    華    民    國   100    年    8     月    3     日
            刑事第三庭  審判長法  官  王  增  瑜
                              法  官  廖  柏  基
                              法  官  唐  光  義
以上正本證明與原本無異。
不得上訴。
                              書記官  呂  安  茹
中    華    民    國   100    年    8     月    3     日